【裁判字號】    96,易,2914
【裁判日期】    970822
【裁判案由】    毒品危害防制條例
【裁判全文】
臺灣高雄地方法院刑事判決              96年度易字第2914號
公  訴  人  臺灣高雄地方法院檢察署檢察官
被      告  乙○○
選任辯護人  郭憲彰律師
上列被告因毒品危害防制條例案件，經檢察官提起公訴（96年度
偵字第2959號），本院判決如下：
    主  文
乙○○持有第一級毒品，處有期徒刑捌月。減為有期徒刑肆月，
如易科罰金，以新臺幣壹仟元折算壹日。扣案海洛因壹包（含包
裝袋，驗後淨重零點零壹公克）及甲基安非他命拾包（含包裝袋
，驗後合計淨重貳點參壹公克），均沒收銷燬之。
    事  實
一、乙○○明知海洛因、甲基安非他命分別係毒品危害防制條例
    第2 條第2 項第1 款、第2 款所稱之第一級、第二級毒品，
    非經許可，不得持有之，竟仍基於持有第一級毒品海洛因及
    第二級毒品甲基安非他命之犯意，自民國95年12月間某日起
    ，以將第一級毒品海洛因及第二級毒品甲基安非他命放置在
    高雄市三民區○○○路199 之1 號6 樓其所睡房間內衣櫃中
    之方式，而非法持有之。嗣經警於95年12月29日下午3 時55
    分，持本院所簽發之搜索票在高雄市三民區○○○路199 之
    1 號6 樓搜索，並於乙○○所睡房間內衣櫃中扣得海洛因1
    小包（驗後淨重0.01公克）與甲基安非他命10小包（驗後合
    計淨重2.31公克），始查悉上情。
二、案經高雄市政府警察局左營分局移送臺灣高雄地方法院檢察
    署檢察官偵查起訴。
    理  由
壹、證據能力之認定
一、本案對門號0000000000號（持用人為證人甲○○）所為通訊
    監察而取得之錄音及其譯文有證據能力：
(一)按有事實足認被告或犯罪嫌疑人有最輕本刑為3 年以上有期
    徒刑之罪嫌，並危害國家安全或社會秩序情節重大，而有相
    當理由可信其通訊內容與本案有關，且不能或難以其他方法
    蒐集或調查證據者，得發通訊監察書；前項通訊監察書，偵
    查中由檢察官依司法警察機關聲請或依職權核發，審判中由
    法官依職權核發；於96年7 月11日修正前通訊保障及監察法
    第5 條第1 項第1 款、第2 項定有明文。次按「通訊保障及
    監察法第五條規定，有事實足認被告或犯罪嫌疑人有該條第
    一項所列各款罪嫌之一，並危害國家安全或社會秩序情節重
    大，而有相當理由可信其通訊內容與本案有關，且不能或難
    以其他方法蒐集或調查證據者，得發通訊監察書；通訊監察
    書，偵查中由檢察官依司法警察機關聲請或依職權核發，審
    判中由法官依職權核發。故核發通訊監察書實施通訊監察者
    ，必須合於通訊保障及監察法第五條第一項所規定之要件，
    始得為之；此不惟於核發通訊監察書時，必須有事實足認被
    告或犯罪嫌疑人有該條第一項所列各款罪嫌之一，且必須所
    監察之通訊內容與該案即該被告或犯罪嫌疑人所犯該罪嫌有
    關，方為遵循該條規定程序所取得之證據；否則，該通訊監
    察所取得之證據，仍屬違背法定程序取得之證據，其有無證
    據能力之認定，依刑事訴訟法第一百五十八條之四規定，應
    審酌人權保障及公共利益之均衡維護，以為判斷。」（最高
    法院95年度台上字第6903號判決意旨參照）。經查，本案門
    號0000000000號之持用人甲○○因涉犯槍砲彈藥刀械管制條
    例第7 條第4 項罪嫌，危害社會秩序情節重大，有相當理由
    可信其通訊內容與槍砲案件有關，難以其他方法蒐集或調查
    證據，經高雄市政府警察局聲請臺灣高雄地方法院檢察署檢
    察官依上開規定核發95年11月3 日95年雄檢博致聲監字第00
    4287號之通訊監察書，有該通訊監察書在卷可參（偵卷第72
    頁），復經證人楊証璋於本院審理中證述明確在卷；依96年
    7 月11日修正前通訊保障及監察法之規定，固為合法之通訊
    監察。惟於監察中所得之通訊內容，其中有關持用人甲○○
    與被告間涉及毒品危害防制條例罪嫌之部分，因與監察之目
    的即持用人甲○○所涉槍砲案件無關，依前開說明，於通訊
    監察中所取得有關本案被告涉毒品危害防制條例罪嫌之證據
    ，仍屬違背法定程序取得之證據。
(二)惟按違背法定程序所取得之證據，若不分情節，一概以程序
    違法為由，否定其證據能力，從究明事實真相之角度而言，
    難謂適當，且若僅因程序上之瑕疵，致使許多與事實相符之
    證據，無例外地被排除而不用，例如案情重大，然違背法定
    程序之情節輕微，若遽捨棄該證據不用，被告可能逍遙法外
    ，此與國民感情相悖，難為社會所接受，自有害於審判之公
    平正義。因此，對於實施刑事訴訟程序之公務員因違背法定
    程序取得之證據，為兼顧程序正義及發現實體真實，應由法
    院於個案審理中，就個人基本人權之保障及社會安全之維護
    ，依比例原則及法益權衡原則，予以客觀之判斷，亦即應就
    違背法定程序之程度、違背法定程度時之主觀意圖（即實施
    搜索扣押之公務員是否明知違法並故意為之）、違背法定程
    序時之狀況（即程序之違反是否有緊急或不得已之情形）、
    侵害犯罪嫌疑人或被告權益之種類及輕重、犯罪所生之危險
    或實害、禁止使用證據對於預防將來違法取得證據之效果、
    偵審人員如依法定程序，有無發現該證據之必然性、證據取
    得之違法對被告訴訟上防禦不利益之程度等情狀予以審酌，
    以決定應否賦予證據能力（最高法院92年度台上字第2574號
    判決、93年度台上字第664 號判決意旨參照），另92年2 月
    6 日修正公布同年7 月1 日施行之刑事訴訟法第158 條之4
    立法理由亦同斯旨。經查，本案員警係依合法之通訊監察程
    序對門號0000000000號持有人甲○○進行通訊監聽，已如上
    述，於監聽過程中，係由受監察人甲○○與被告主動以該門
    號0000000000號之行動電話，進行有關毒品案件內容之通聯
    ，而如此通訊內容，並非實施監聽之員警聲請核發通訊監察
    書時所得預知，顯見監聽員警應無刻意迴避違背、逸脫法定
    程序之主觀意圖存在；又員警違法所蒐集者為通訊監聽之錄
    音內容，非屬供述性證據，本案監聽程序雖然違法，惟尚未
    因此改變證物之型態而影響監聽錄音之可信性；另由客觀事
    實觀之，本案員警於執行監聽時，並未使用何種不正或不當
    之手段，經核亦無任何過當之行為；復參以本案被告係觸犯
    毒品危害防制條例第11條第1 項、第2 項持有第一級、第二
    級毒品罪，所持有之毒品嚴重戕害國人身心且危害社會安全
    ，而本案違法監聽縱係侵犯被告之通訊秘密，然其違法情節
    尚非嚴重。是本院經斟酌前述主、客觀情狀，就被告個人基
    本人權之保障及社會安全之維護，依比例原則及法益權衡原
    則予以判斷後，乃認前開通訊監察中所取得有關本案被告涉
    毒品危害防制條例罪嫌之監聽錄音，仍具有證據能力。被告
    之辯護人主張上開監聽原因係證人甲○○之槍砲案件，與本
    案無關連性，故監聽所得錄音內容於本案無證據能力云云，
    應非可採。
(三)刑事訴訟法第159 條之4 第1 款規定：除顯有不可信之情況
    外，公務員職務上製作之紀錄文書、證明文書，亦得為證據
    。賦予公文書具有證據適格之能力，作為傳聞證據之除外規
    定，其前提要件係「除顯有不可信之情況外」，並以「紀錄
    」或「證明」文書作為限制，亦即該公文書須係得作為被告
    或犯罪嫌疑人所涉犯罪事實嚴格證明之紀錄或證明者，始克
    當之，倘不具此條件，即無證據適格可言。次按「刑事訴訟
    法第一百五十九條之四對於具有高度特別可信之文書如公務
    文書等，在兼具公示性、例行性或機械性、良心性及制裁性
    等原則下，雖屬傳聞證據，例外容許作為證據使用。因此，
    採取容許特信性文書作為證據，應注意該文書之製作，是否
    係於例行性的公務或業務過程中，基於觀察或發現而當場或
    即時記載之特徵。」（最高法院94年度台上字第1361號判決
    意旨參照）經查，本案警員依據通訊監察內容製作之通訊監
    察譯文，係將通訊監察錄音內容以文字方式呈現，雖係公務
    員即警員職務上製作之文書，但仍屬被告以外之人於審判外
    所為之書面陳述。惟該通訊監察譯文，為警員聽聞通訊監察
    錄音內容之例行性公務過程中，基於聽聞而即時記載，應屬
    警員製作之「紀錄」文書，且就其製作之通訊監察譯文，有
    通訊監察錄音內容可供核對，而警員執行公務若有違誤，有
    相關刑事及行政懲處之責任，足以擔保警員於製作通訊監察
    譯文時必據實加以記錄，並無「顯有不可信之情況」。依前
    開說明，本案通訊監察譯文符合刑事訴訟法第159 條之4 第
    1 款傳聞例外之情形，應有據能力。被告之辯護人主張上開
    通訊監察譯文為傳聞證據，無證據能力云云，應非可採。又
    雖被告辯護人以上開事由爭執通訊監察譯文之證據能力，惟
    未爭執該通訊監聽譯文之真實性，而無確認該監聽錄音聲音
    是否為被告或甲○○本人及其內容與通訊監察譯文之記載是
    否相符之必要，故本院無須依刑事訴訟法第165 條之1 第2
    項規定勘驗該監聽之錄音帶，附此敘明。
二、按被告以外之人於審判外之言詞或書面陳述，除法律有規定
    者外，不得作為證據，刑事訴訟法第159 條第1 項定有明文
    。然被告以外之人於審判外之陳述，雖不符刑事訴訟法第15
    9 條之1 至第159 條之4 之規定，而經當事人於審判程序同
    意作為證據，或當事人、代理人、辯護人知有第159 條第1
    項之情形，而未於言詞辯論終結前聲明異議者，法院審酌該
    言詞陳述或書面陳述作成時之情況，認為適當者，亦得為證
    據，刑事訴訟法第159 條之5 亦定有明文。本判決所引用之
    證據資料（詳後引證據），其中傳聞證據部分，縱無刑事訴
    訟法第159 條之1 至第159 條之4 或其他規定之傳聞證據例
    外情形，亦因被告、辯護人、檢察官於本院最後審判期日或
    同意可作為證據使用（本院卷第131 至138 頁），或未聲明
    異議，依刑事訴訟法第159 條之5 第1 項、第2 項之規定，
    本院審酌該證據作成之情況，認為適當，應得為證據。
貳、實體部分
一、訊據被告坦承於95年12月間，其居住在高雄市三民區○○○
    路199 之1 號6 樓，於95年12月29日下午3 時55分，經警持
    本院所簽發之搜索票在其住處搜索，並扣得海洛因1 小包（
    驗後淨重0.01公克）與甲基安非他命10小包（驗後合計淨重
    2.31公克）之事實。惟矢口否認有何持有第一級、第二級毒
    品之犯行，辯稱：上址處所有一大一小之二間房間，其中較
    小者係供朋友林群弼居住，其中較大者由伊與丙○○同住，
    並共同使用該房間內之衣櫃，本案警方於較大房間衣櫃左側
    丙○○所有衣服中查獲之上開毒品，係丙○○所藏者，伊並
    不知情云云。經查：
(一)被告於95年12月間居住在高雄市三民區○○○路199 之1 號
    6 樓，且於同年月29日15時55分，警員持本院所簽發之搜索
    票在上址搜索，並於被告所睡之較大房間內衣櫃中扣得白色
    粉末11包一節，為被告所是認，且經證人即執行本案搜索之
    警員蕭振國於偵查中及楊証璋於偵查中及本院審理中分別證
    述明確，並有高雄市政府警察局左營分局搜索扣押筆錄暨扣
    押物品目錄表（警卷第11至14頁）、查獲現場照片4 幀（警
    卷第17頁）附卷可參，實堪認定。又所扣得白色粉末11包，
    經送驗之結果，其中1 小包含第一級毒品海洛因成分（驗後
    淨重0.01公克），其餘10包均含第二級毒品甲基安非他命成
    分（驗後合計淨重2.31公克）等情，有法務部調查局96年2
    月9 日調科壹字第09623010370 號鑑定書（偵卷第34頁）附
    卷可憑，故此部分之事實，亦堪認定。
(二)關於高雄市三民區○○○路199 之1 號6 樓之居住情形，經
    證人林群弼於偵查中證述：其於95年1 月初至同年11月底或
    12月初間，與被告住於高雄市三民區○○○路199 之1 號6
    樓，其住小間之房間，被告住大間之房間，證人丙○○於95
    年六、七月間住進來，而與被告同住一間，於其搬走時，證
    人丙○○還住在該處，於96年1 月初，其回至上址時，看見
    證人丙○○於客廳，而被告於房間睡覺等語明確（偵卷第66
    至67頁）；另證人丙○○於偵查中及本院審理中分別證述：
    自95年5 月中旬向被告租房子，於同年11月間離開，於離開
    後在96年1 月間伊有回上址住幾天，當時有遇到證人林群弼
    回來上址等語（偵卷第67頁、本院卷第104 頁）；被告亦供
    承：證人林群弼自94年12月至95年12月初間，住於上址，證
    人丙○○於95年6 月間與其同住於上址，而於同年12月初即
    沒有再住，於警察查獲時，證人林群弼、丙○○均已搬走約
    1 個月，只剩其一人住於上址等語（警卷第2 頁、偵卷第13
    頁、第67頁、本院卷第14頁）。參以95年11月23日23時10分
    ，門號0000000000號行動電話（通話時簡稱A） 撥打門號00
    00000000號行動電話（通話時簡稱B） ，其通話內容：B ：
    「喂，大哥」、A ：「我告訴你，我寄放在你那裡的，你拿
    1 給中華」、B ：「好，他錢拿給你了嗎」、A ：「是」、
    B ：「那我了解」等語，有通訊監察譯文在卷可憑（偵卷第
    80頁）。而門號0000000000號行動電話為被告以自己名義申
    辦並提供證人甲○○使用，而被告自己係使用門號00000000
    00號行動電話，且被告稱呼證人甲○○為「昌哥」、「老哥
    」；證人甲○○稱呼被告為「阿達」等情，經證人甲○○、
    丙○○於本院審理時證述明確，並有遠傳電信股份有限公司
    行動電話基本資料查詢（偵卷第74頁）附卷足核，且為被告
    所是認（警卷第3 頁、本院卷第15頁），實堪認定。既門號
    0000000000號及門號0000000000號行動電話分別為證人甲○○及被告使用，堪認前開內容為證人甲○○與被告之通話，
    而通話內容中之「中華」應即為證人丙○○，此由證人丙○○證稱：上開通話內容係證人甲○○叫被告拿1000 元 的毒
    品要伊幫他送等語（本院卷第109 頁）可證。由上開通訊監
    察譯文內容中，證人甲○○撥打被告電話並要求被告將物品
    交與證人丙○○，可見於95年11月23日時，證人丙○○尚與
    被告同住於上址。綜上各節，上址除被告居住外，被告之友
    人即證人林群弼自94年12月或95年1 月間起至95年11 月 底
    亦曾居住於上址，證人丙○○自95年五、六月間起居住於上
    址，至同年11月23日以後至12月初間搬離，復於本案查獲後
    之96年1 月初，證人丙○○再回上址居住數日。於95年12月
    29日查獲本案時，上址僅有被告一人居住等情，實堪認定。
(三)證人丙○○自95年五、六月間起，至同年11月23日以後至12
    月初搬離上址之期間，與被告同住於其中較大之房間一節，
    此經證人林群弼於偵查中證述：證人丙○○於95年六、七月
    間住進來，而與被告同住一間等語（偵卷第66至67頁），及
    證人甲○○於本院審理時證述：證人丙○○在被告住處時，
    和被告同睡一間等語（本院卷第124 頁），且被告於偵查中
    亦供陳：證人丙○○與其同住一間房間（偵卷第46頁）等語
    明確。雖證人丙○○於偵查中證述：其與另一位被告朋友（
    即證人林群弼）住比較小間之房間，被查獲毒品之較大房間
    非其所住（偵卷第41頁、58頁）；於本院審理時改稱：「被
    告說我打呼聲太大聲，我大部分時間都睡在客廳，被告對我
    說，如果林群弼出去二、三天不在，我就可以去睡林群弼的
    房間。」云云（本院卷第107 頁）；惟其先稱與證人林群弼
    一起睡，後稱於林群弼不在時，始睡較小房間，前後證述不
    一，已非無疑，且其證述核與證人林群弼、甲○○之上開證
    述，明顯不符，顯見證人丙○○係顧慮在被告使用之上開較
    大房間內已查獲毒品，為避免自己涉入毒品罪嫌，因而淡化
    其與被告共同使用上開較大房間之事實，故其上開證述應非
    可信。是證人丙○○與被告同住之前揭期間，係與被告共同
    使用上開較大之房間一情，應堪確定。
(四)又證人丙○○於偵查中證述：伊搬走後，在96年1 月間有回
    到上址居住幾天，當時被告不讓伊走，說伊有欠被告錢要幫
    被告在家看管毒品，伊就答應被告，所以伊在家看管毒品，
    那個毒品是證人甲○○帶過來的等語（偵卷第67頁、第91頁
    ）；於本院審理時證述：「（問：你在檢察官講到你再度回
    到乙○○住處時，才幫他看管毒品，所以承認共同持有，但
    根據你自己說過的話，你是在96年1 月份才再回到被告住處
    ，可是本案在95年12月29日就被查獲，在時間上，有所矛盾
    ，你能否解釋？）我並不知道被告被查獲，我只是想要回去
    拿回我的衣服。這個問題檢察官也有問過我這個時間的問題
    ，但我記性很差。因為我講幫乙○○看管毒品，所以我承認
    共同持有，就被當庭收押，以五萬元交保。」、「（問：對
    於被告認為你還有欠他錢，所以才會指認被告要你保管毒品
    ，有何意見？）被告確實是說我欠他錢，所以才要我幫他保
    管毒品。」、「（問：乙○○要你保管毒品，你有看到毒品
    嗎？）那是一個用白色塑膠硬殼裝的，就放在客廳桌上。數
    量我沒有看，因為我也不懂。而且如果乙○○在屋內，我就
    不用幫他看，他離開我才要幫他看。」等語（本院卷第109
    頁、111 頁）。足見證人丙○○所承認為被告看管毒品之時
    間，係在96年1 月間其返回上址之時，已在95年12月29日本
    案查獲之後；且其為被告所看管之毒品，係裝在白色塑膠硬
    殼內，置於客廳桌上，而本案毒品係裝於眼鏡盒內，藏於衣
    櫃內，有查扣本案毒品時現場照片附卷可憑，二者顯非同一
    毒品。故證人丙○○證稱係被告以伊欠錢為由，不讓伊離開
    ，並要求伊看管毒品云云，固屬片面之詞，惟其所謂看管之
    毒品，顯非本案所查獲之毒品，其上開證述即與本案無關。
    準此，被告辯稱：證人丙○○所謂看管毒品之證述，係因房
    租問題而誣陷伊等語，雖由證人丙○○於本院審理時證述：
    「（問：根據你陳述住在被告住處時間，應該有六個月，一
    個月4500 元 的話，租金應該有2 萬7000元，但你稱的電費
    一萬多元及已經交付的租金4000元，應該也不足2 萬元，這
    樣來看，你確實有積欠被告錢，有何意見？）我租金一次給
    4000元，後來第二次給5000元，我有給最多的是電費一萬餘
    元。被告說我還有欠他，我說欠多少，我要把我的衣服都拿
    回來，再給被告錢。」等語，證人甲○○亦證稱：被告有提
    到丙○○房租的錢都沒有給他等語（本院卷第124 頁），堪
    認二人尚有債務糾紛，然此部分所證是否屬實，已非本案審
    酌之重點，難認證人丙○○就本案被告於95年12月29日遭查
    獲毒品一節，有何誣陷被告之處。被告上開辯解自非可採。
(五)證人丙○○搬走後雖有衣物留在上址被告房間內衣櫃左側，
    惟其所留下之衣物為髒破之工作服，而起出本案毒品處之衣
    物，非其所有一節，經證人丙○○於本院審理時證述：「（
    問：你的衣服放在被告房間衣櫥哪個地方？）面對衣櫥的左
    側，裡面都是我不穿的工作服。」、「（問：（提示照片）
    這些是你的衣服嗎？被告說這些衣服就是衣櫥的左側）這已
    經不是我的衣服。我的衣服是很髒、很爛的，是破破爛爛的
    工作服。」等語（本院卷第110 頁）；證人甲○○於本院亦
    證述：「（問：是否有看過丙○○工作後到查獲住處，衣服
    都破破爛爛的？）有，丙○○也有向我要過衣服，他當黑手
    每天衣服都很髒」等語（本院卷第124 頁），足見證人丙○○所言工作服為髒破一情非虛。又起出本案毒品之衣物，非
    屬髒破之工作服，有證人楊証璋於本院審理中證述：「（問
    ：在哪一個房間查到毒品？）被告主臥房內放衣服的櫃子內
    。」、「（問：你有無看到衣服嗎？當時衣服是否破破爛爛
    的嗎？）有，但衣服還可堪用，不是破破爛爛的，不像從事
    作黑手的衣服。」等語明確（本院卷第116 頁），復有查獲
    本案毒品時之現場照片在卷可佐（警卷第17頁）。且於查獲
    本案毒品時，距證人丙○○搬離上址已近一個月，而上址為
    被告單獨住居，衣櫃為被告單獨使用，則於查獲本案前被告
    應已將證人丙○○原置於衣櫃內之衣物丟棄或移至他處，而
    無容許其衣物繼續占用其衣櫃之可能。且持有毒品者，其毒
    品若非供己施用，必有其他用途，斷無於搬家時遺留於舊處
    之理，既證人丙○○於95年12月初已搬離上址，若本案毒品
    果為證人丙○○所持有，必於其搬家時攜離，而無將毒品留
    於上址衣櫃之可能。況衣櫃內縱留有證人丙○○之衣物，惟
    被告迄至查獲時對於該衣櫃有單獨之管領力巳近1 個月，尚
    難因衣櫃內有丙○○之衣物，且在其上查獲毒品，即遽認該
    毒品為丙○○所有。
(六)雖被告辯稱於遭警查獲時，曾當場向警員表示該毒品為證人
    丙○○所持有云云，惟證人楊証璋於本院審理時證述：「（
    問：搜索現場，被告有無說搜索到的東西，不是他的？）記
    憶上，在現場時，被告並沒有說毒品不是他的，是回到辦公
    室時才說毒品是丙○○的。」、「（問：當天被告有無說毒
    品下方放置那些衣服不是他的？）印象中應該有這樣說。」
    、「（問：關鍵是毒品不是衣服，為何被告會強調衣服不是
    他的？）我不知道。」、「（問：對於被告陳述他在現場客
    廳有寫出丙○○資料，有何意見？）我沒有印象。」等語明
    確（本院卷第114 頁至115 頁），則被告有無當場指述毒品
    為證人丙○○所持有，已堪置疑。雖被告復辯解：當時搜索
    人不是只有四個人。而且當時伊有說東西不是伊的，警員把
    伊帶到客廳，伊有寫出證人丙○○的資料，他們帶伊回派出
    所時，才去調證人丙○○的口卡，也有給伊指認。當時跟在
    伊旁邊不是證人楊証璋，是另外兩名警官云云；惟證人楊証
    璋為在場執行本案搜索之警員，如被告當場曾表示查獲之毒
    品非其所持有，在場之證人楊証璋應可聽聞，且縱如被告所
    辯，跟在其身旁之人並非證人楊証璋，而係其他兩位警員，
    然當日係由證人楊証璋帶隊搜索，經證人楊証璋於本院審理
    時證述在卷，則在被告身旁聽聞被告辯解之警員，應無不向
    帶隊之證人楊証璋報告之理，故被告上開所辯應非可採。至
    被告於警方之口卡指認證人丙○○，固有經被告簽名之口卡
    在卷可憑，惟指認上開口卡之程序，係被告被帶至警局後所
    作，並非於查獲之當場所為，此經被告自承：「他們帶我回
    派出所時，才去調丙○○的口卡，也有給我指認。」等語明
    確，故難以事後指認之口卡，遽謂被告於當場有指述或書寫
    證人丙○○之姓名。況被告於查獲當時，縱曾向在場警員指
    述毒品為證人丙○○所有，亦僅為其片面之詞，不無推責諉
    過之虞，亦難憑信。又被告之尿液及頭髮經檢驗後，無嗎啡
    及甲基安非他命之陽性反應，有高雄市立凱旋醫院濫用藥物
    尿液檢驗報告（偵卷第10頁、21頁）、高雄市政府警察局左
    營分局毒品案嫌疑人尿液代碼與姓名對照表1 紙（警卷第18
    頁）及法務部調查局96年6 月27日調科壹字第09600250560
    號鑑定書（偵卷第88頁）附卷可憑，惟此僅見被告並無施用
    毒品。佐參95年11月23日23時10分，甲○○撥打上開門號00
    00000000號行動電話予被告所持用之門號0000000000號行動
    電話，其通話內容：被告：「喂，大哥」、甲○○：「我告
    訴你，我寄放在你那裡的，你拿1 給中華（即丙○○）」、
    被告：「好，他錢拿給你了嗎」、甲○○：「是」、被告：
    「那我了解」、甲○○：「然後你嘗試跟葉仔講，叫他處理
    你們的東西，加減還，但是要現金，你聽懂了嗎」、被告：
    「我了解」、甲○○：「好」等語，此有通訊監察譯文在卷
    可憑（偵卷第76頁至81頁）。且就上開95年11月23日23時10
    分，證人甲○○與被告之通話內容，經證人丙○○於本院審
    理時證述：「（問：根據0000000000、0000000000在95年11
    月23日23時10分34秒到23時11分42秒的通聯紀錄，且依照卷
    內資料，這是甲○○與乙○○的對話，甲○○有跟乙○○說
    ，『我告訴你喔，我寄放在你那裡，你拿一給中華（即丙○○）』，乙○○回答『，好，他錢拿給你了嗎？』這對話中
    的『一』是何意？）甲○○叫乙○○拿1000元的毒品要我幫
    他送，我說我不要。」等語（本院卷第109 頁）。另且依卷
    附上開通訊監察譯文，可見於95年11月13日12時13分，甲○○以上開門號0000000000號行動電話，與持用門號00000000
    00號行動電話綽號「阿奇」之人間之通話內容：甲○○：「
    喂，你是誰，你怎麼會拿88的電話」、阿奇：「88 的 電話
    是凱阿拿給我用的」、甲○○：「你是阿奇嗎」、阿奇：「
    是，你是昌哥嗎」、甲○○：「是」、阿奇：「要跟你調二
    分半，你有辦法嗎」、甲○○：「是要那一種」、阿奇：「
    鹹的」、甲○○：「四分之一嗎？你要多少」、阿奇：「嗯
    」、甲○○：「我待會打電話給你」、阿奇：「會很久嗎，
    我現在很急，馬上要」、甲○○：「我不知道你要多好的東
    西，要重的，還是不重的」、阿奇：「大約六、七千的」、
    甲○○：「好，我知道，待會打電話給你」等語，且上開通
    訊內容經證人甲○○於本院審理時證述：「（問：你在電話
    接著回答，是要哪一種？對方回答，鹹的？這樣你有無印象
    是要調什麼東西？提示95年11月13日12時13分49秒通訊監察
    譯文，交閱證人閱覽）是要問毒品的事。」等語（本院卷第
    127 頁），足見甲○○確有與第三人間交易毒品之情事，且
    有透過被告、丙○○經手之情形。從而，被告並非無持有毒
    品之動機，佐以95年11月23日23時10分之通訊監察譯文，於
    丙○○住在被告居處之期間，受甲○○寄放毒品而持有者亦
    為被告，並非丙○○，否則譯文中即無請被告拿「1 」給丙○○之理。況丙○○已在95年12月初離開，被告已單獨管領
    其衣櫃，從而，在被告單獨使用之衣櫃內所查獲之毒品，係
    由被告持有之事實，堪以認定。而由丙○○居住在上址時係
    使用衣櫃左側，且其未證述95年12月初離開前有何受託保管
    毒品之情事，故在衣櫃內左側起出之本案毒品，堪認係被告
    於丙○○離開後之95年12月間某日取得而單獨持有至明。
(七)綜上，被告持有於95年12月29日查獲之本案毒品之犯行，罪
    證明確，應依法論科。
二、論罪科刑
(一)核被告所為係犯違反毒品危害防制條例第11條第1 項之持有
    第一級毒品罪及同條第2 項之持有第二級毒品罪。被告以一
    持有行為同時觸犯上開二罪名，為想像競合犯，應從一重之
    毒品危害防制條例第11條第1 項持有第一級毒品罪處斷。爰
    審酌被告明知國家對於查緝毒品之禁令，猶非法持有之，犯
    罪動機及目的實屬可議，且犯後否認犯行，將罪責推諉於他
    人，態度不佳，惟量及其無前科，所查獲之毒品數量非巨，
    及其犯罪之手段、目的等一切情狀，量處如主文所示之刑。
    另被告本件犯行之犯罪時間係在96年4 月24日以前，合於中
    華民國九十六年罪犯減刑條例第2 條第1 項第3 款規定，並
    無同條例第3 條不得減刑之情形，應將宣告刑減二分之一，
    爰減刑如主文所示；又被告所犯為最重本刑5 年以下有期徒
    刑以下之刑之罪，且經減刑為6 月以下有期徒刑，本院依同
    條例第9 條規定，且審酌被告為高職畢業、遭羈押前從事指
    甲彩繪、月入約五、六萬元，經濟狀況尚可等情，此經被告
    於本院供陳明確（本院卷第138 頁），爰諭知易科罰金折算
    標準，以資懲儆。復按「本條例施行前，經通緝而未於中華
    民國九十六年十二月三十一日以前自動歸案接受偵查、審判
    或執行者，不得依本條例減刑。」，中華民國九十六年罪犯
    減刑條例第5 條定有明文。查於中華民國九十六年罪犯減刑
    條例在96年7 月16日公布施行後，被告經本院於97年5 月16
    日發布通緝，有本院通緝稿1 份附卷可憑。既被告遭通緝之
    時間，在中華民國九十六年罪犯減刑條例公布施行後，並非
    之前，故被告應無同例第5 條不得減刑規定之適用，而應予
    減刑，附此敘明。
(二)又按查獲之第一、二級毒品及專供製造或施用第一、二級毒
    品之器具，不問屬於犯人與否，均沒收銷燬之，毒品危害防
    制條例第18條第1 項前段定有明文。查扣案之白色粉末11小
    包，經鑑定結果其中一包為含海洛因成分（驗後淨重0.01公
    克），其餘十包均含甲基安非他命成分（驗後合計淨重2.31
    公克），業如上述；且盛裝上開扣案毒品之空包裝袋11個，
    內分別含極微量第一級毒品海洛因、第二級毒品甲基安非他
    命殘留而無法析離，均應整體視為查獲之第一級毒品海洛因
    、第二級毒品甲基安非他命，而依毒品危害防制條例第18條
    第1 項前段之規定，不問屬於犯人與否，均宣告沒收銷燬之
    。至鑑驗所耗損之毒品，既已費失，自無庸宣告沒收銷燬。
據上論斷，應依刑事訴訟法第第299 條第1 項前段，毒品危害防
制條例第10條第1 項、第2 項、第18條第1 項前段，刑法第11條
、第55條前段、第41條第1 項前段、中華民國九十六年罪犯減刑
條例第2 條第1 項第3 款、第7 條、第9 條，判決如主文。
本案經檢察官丁○○到庭執行職務。
中    華    民    國    97    年    8     月    22    日
                  刑事第十三庭審判長法  官  黃惠玲
                                    法  官  黃苙荌
                                    法  官  楊國煜
以上正本證明與原本無異。
如不服本判決應於收受本判決後10日內向本院提出上訴書狀，並
應敘述具體理由，如未敘述上訴理由者，應於上訴期間屆滿後20
日內補提理由書狀於本院（均須按他造當事人之人數附繕本）「
切勿逕送上級法院」。
中    華    民    國    97    年    8     月    22    日
                                    書記官  李憶如
附錄本案論罪法條：
毒品危害防制條例第11條持有第一級毒品者，處3 年以下有期徒
刑、拘役或新臺幣5 萬元以下罰金。
持有第二級毒品者，處2 年以下有期徒刑、拘役或新臺幣3 萬元
以下罰金。
持有專供製造或施用第一、二級毒品之器具者，處1 年以下有期
徒刑、拘役或新臺幣1 萬元以下罰金。
持有毒品達一定數量者，加重其刑至二分之一，其標準由行政院
定之。


司法院資訊處製作；財團法人民間司法改革基金會備份。
